【裁判字號】    99,交簡上,75
【裁判日期】    991231
【裁判案由】    過失傷害
【裁判全文】
臺灣嘉義地方法院刑事判決            99年度交簡上字第75號
上  訴  人  臺灣嘉義地方法院檢察署檢察官
被      告  李易嘉
選任辯護人  吳秋永律師
上列上訴人因被告過失傷害案件，不服本院嘉義簡易庭中華民國
99年9 月30日99年度嘉交簡字第860 號第一審簡易判決（聲請簡
易判決處刑書案號：臺灣嘉義地方法院檢察署99年度偵字第6228
號）提起上訴，本院管轄之第二審合議庭判決如下：
    主      文
上訴駁回。
李易嘉緩刑貳年。
    犯罪事實及理由
一、本案經本院審理結果，認第一審以被告李易嘉犯刑法第284
    條第1 項前段之過失傷害罪，依刑法第284 條第1 項前段、
    第62條前段、第41條第1 項前段，刑法施行法第1 條之1 第
    1 項、第2 項前段，判處有期徒刑4 月，如易科罰金以新臺
    幣（下同）1,000 元折算1 日，其認事用法及量刑均無不當
    ，應予維持，並引用第一審判決書記載之事實、理由及證據
    （如附件）。
二、檢察官應告訴人請求上訴之上訴意旨略以：被告於行為後至
    一審判決時，均未與告訴人郭振裕達成和解及賠償，犯後態
    度不佳，原審僅量處有期徒刑4 月，顯屬過輕。又原審判決
    認被告「矢口否認犯行」，足認其無願接受法律上裁判之意
    思，原審以被告曾自首為由減刑，認事用法顯有矛盾云云。
    惟按刑之量定，係實體法上賦予法院得為自由裁量之事項，
    倘其未有逾越或濫用法律所規定裁量之外部及內部性界限，
    並符合法規範之體系及目的，遵守一般有效之經驗及論理法
    則，即不得任意指為違法（最高法院75年臺上字第7033號判
    例參照），原審審酌被告並無任何犯罪前科，素行良好，本
    件車禍被告為肇事原因，告訴人無肇事因素，告訴人所受傷
    勢，被告矢口否認犯行，犯後態度不佳，及迄未能與告訴人
    達成和解等一切情狀，於本罪最重法定刑有期徒刑6 月之法
    定刑度內加以考慮而量處有期徒刑4 月，確已妥適反應其所
    認定之犯罪事實與全案情節，罰當其罪，自難認係違法失當
    。次按被告於犯罪未被發覺前，向該管公務員告知其犯罪，
    而不逃避接受裁判者，即與刑法第62條規定自首之條件相符
    ；至於自首後於審判中對其犯罪事實有所主張或辯解者，係
    被告辯護權之行使，不能僅據此之一端即謂被告無接受裁判
    意思之唯一論據，最高法院84年度台上字第829 號判決意旨
    可資參照。查告訴人於發生車禍後，恢復意識之時，已經在
    嘉義基督教醫院等情，有告訴人嘉義縣警察局道路交通事故
    談話紀錄表1 份在卷可參（見交查卷第4 頁），足見告訴人
    於車禍後即失去意識，不可能為報案之舉。而觀諸卷附嘉義
    縣警察局道路交通事故肇事人自首情形紀錄表（見交查卷第
    8 頁），確有於「肇事人親自或託人電話報警，並已報明肇
    事人姓名、地點、請警方前往處理」欄位中註記之情形，參
    以被告於本院審理中陳述：於本件車禍發生後隨即撥打電話
    報案等語（見本院卷第59頁），是上開自首情形紀錄表「適
    用本表當事人姓名」欄中所載「郭振裕」應係誤載，而應為
    被告，可資認定。復參諸上開說明，被告於本件車禍發生後
    ，已符合自首之要件，雖於偵查中否認其駕駛過失，惟此部
    分僅係被告辯護權之行使，並非據此即可認定被告無接受法
    律裁判之意思，是上訴人認被告於偵查中否認犯行，即無接
    受法律裁判之意思，應無自首之適用云云，顯係誤會。另被
    告於本院審理中已與告訴人成立調解，有調解筆錄1 份附卷
    可稽（見本院卷第30頁），被告並已全數賠償告訴人新臺幣
    （下同）27萬元，亦據告訴人於本院審理中陳稱明確（見本
    院卷第43頁），並有被告父親李俊龍京城銀行匯款委託書證
    明聯1 紙存卷可佐（見本院卷第62頁），是被告應無所謂犯
    後態度不佳之情事。綜上所述，原審量處有期徒刑4 月，即
    稱允洽，上訴人以被告未與告訴人和解，犯後態度不佳，原
    審量刑顯屬過輕，及應未符合自首之要件，加以指摘，為無
    理由，應予駁回。
三、至辯護人為被告辯護稱：由現場圖上刮地痕之繪製觀察，刮
    地痕係由北往南延伸過去，北向車道即為被告行車車道，是
    撞擊點應在被告車道上，而非被告侵入告訴人車道後發生撞
    擊云云。查告訴人車輛受損位置係前方車頭，被告車輛受損
    位置係右側副駕駛座位置等情，業據被告於本院審理中供述
    翔實（見本院卷第58頁），並有照片8 張在卷可佐（見交查
    卷第14至17頁），是由2 車發生碰撞之位置以觀，如係告訴
    人車輛偏向被告車道發生撞擊，則被告車輛受損位置應係前
    車頭或左側車身，要無在右側車身發生猛烈撞擊之理。再依
    2 車發生撞擊後現場之位置，被告車輛係位在告訴人駕駛車
    道上，倘如係告訴人車輛偏向被告車道發生撞擊，被告車輛
    豈有受撞擊後偏離其原駕駛車道，反而侵入告訴人車道之理
    ？至地上刮地痕之發生，原因多端，甚或可能被告車輛與告
    訴人車輛發生撞擊前，即已爆胎，因而車體擦刮地面，是要
    無僅以地面刮地痕，即逕而推翻被告車輛侵入告訴人車輛肇
    生本件車禍之認定，附此敘明。
四、末查，被告前未曾因故意犯罪受有期徒刑以上刑之宣告，有
    臺灣高等法院被告前案紀錄表1 份附卷可稽，因一時疏忽，
    觸犯本案犯行，事後已於本院審理中坦承犯行，並與告訴人
    成立和解，全數賠償完畢（詳如前述），告訴人並表示同意
    給予被告緩刑（見本院卷第43頁），綜合上情，本院認被告
    經此起訴審判，當知所警惕，信無再犯之虞，原判決所宣告
    之刑，以暫不執行為適當，併諭知緩刑2 年，以勵自新。
據上論斷，應依刑事訴訟法第455 條之1 第1 項、第3 項、第36
8 條、第373 條，刑法第74條第1 項第1 款，判決如主文。
本案經檢察官林俊良到庭執行職務。
中    華    民    國    99    年    12    月    31    日
                  刑事第一庭  審判長法  官  許進國
                                    法  官  呂美玲
                                    法  官  張志偉
上列正本證明與原本無異。
本件不得上訴。
中    華    民    國    99    年    12    月    31    日
                                    書記官  張子涵
附錄法條：
中華民國刑法第284條第1項前段
（過失傷害罪）
因過失傷害人者，處 6 月以下有期徒刑、拘役或 5 百元以下罰
金，致重傷者，處 1 年以下有期徒刑、拘役或 5 百元以下罰金
。

司法院資訊處製作；財團法人民間司法改革基金會備份。
